臺灣高雄地方法院刑事判決　　　　　　　　　　　　九十一年度訴字第一七一號
　　公　訴　人　臺灣高雄地方法院檢察署檢察官
　　被　　　告　甲○○
右列被告因違反毒品危害防制條例案件，經檢察官提起公訴（九十一年度毒偵字第一
九五四號），本院判決如左：
    主  文
甲○○施用第一級毒品，累犯，處有期徒刑拾月。
被訴施用第二級毒品部分無罪。
    事  實
一、甲○○前因犯賭博罪，經本院以八十八年度易字一五三七號刑事判決判處有期徒
    刑五月確定，甫於民國八十八年七月八日易科罰金執行完畢。復因施用毒品案件
    ，經本院裁定送觀察、勒戒後，認無繼續施用毒品之傾向，由臺灣高雄地方法院
    檢察署檢察官以八十八年度偵字第九一七二號為不起訴處分確定在案。嗣於前開
    不起訴處分後五年內，再犯施用毒品案件，經本院裁定送觀察、勒戒後，認有繼
    續施用毒品之傾向，由本院裁定令入戒治處所施以強制戒治一年，並由檢察官提
  起公訴後，經臺灣高等法院高雄分院於九十年九月二十五日以九十年度上訴字第
    二三號刑事判決判處有期徒刑一年二月確定（起訴書誤載為本院八十九年度訴
    字第二四八二號）。詎仍不知悛悔，其明知海洛因係業經公告列為毒品危害防制
    條例第二條第二項第一款之第一級毒品，不得非法持有、施用，詎仍未戒除施用
    毒品習性，復基於非法施用第一級毒品海洛因之犯意，於九十一年二月十六日下
    午二時起回溯二十四小時內之某時，在不詳地點施用第一級毒品海洛因一次。嗣
    於九十一年二月十六日下午二時許，為警在高雄縣鳳山市○○○路與國光路口查
    獲（起訴書誤載在自宅查獲）。
二、案經高雄縣警察局鳳山分局報告臺灣高雄地方法院檢察署檢察官偵查起訴。
    理  由
壹、有罪部分：
一、訊據被告甲○○矢口否認有何施用第一級毒品海洛因之犯行，辯稱：伊已經很久
    沒有施用毒品了云云。經查：
  (一)被告於九十一年二月十六日查獲當日，經警採集尿液送高雄縣衛生局以免疫學分
    析法與ＴＯＸＩ—ＬＡＢ方法（化學呈色法）檢驗結果，呈嗎啡陽性反應，此有
    該局出具之九十一年三月十二日九一煙檢字第三一七號煙毒尿液檢驗成績書一紙
    附卷可參（參見警卷第六頁、偵查卷第十頁），本院為求慎重起見，復將前開尿
    液再送高雄醫學大學附設中和紀念醫院以酵素免疫分析法（ＥＩＡ）與氣相層析
    質譜儀分析法（ＧＣ—ＭＳ）檢驗結果，確呈嗎啡陽性反應，亦有該院出具之九
    十一年八月二十六日九一○八—一七○號濫用藥物尿液檢驗報告一紙附卷可參（
    參見本院卷第二六頁）。且依目前常用的尿液安非他命或嗎啡篩檢方式包括酵素
    免疫方析法（EIA,ENZYME EMMUNOASSAY）、薄層色層分析法（TLC,THIN LAYER
    CHROMATOGRAPHY）和放射免疫分析法（RIA,RADIOIMMUNOASSAY），在文獻報告中
    ，確實有藥品或食物因交叉反應（CROSS REACTOIN），可在尿液中測試中產生偽
    陽性（FALSE POSITIVE）之安非他命或嗎啡反應，惟利用精密之儀器分析，將可
    排除偽陽性之可能，而得到正確的答案，因此篩檢結果必須進一步確認。在目前
    最常用之確認方法為氣相層析質譜儀（GC/MS,GAS CHROMATOGRAPHY/MASS
    SPECTROMETRY），此因乃在良好的操作條件下，以氣相層析質譜儀作藥物及其代
    謝產物定性及定量分析，幾乎不會有偽陽性反應產生，此有臺灣臺北地方法院另
    案函詢回覆之行政院國軍退除役官兵輔導委員會臺北榮民總醫院（下稱榮民總醫
    院）八十三年四月七日（八三）北總內字第三五九號函影本附卷可參。是以
    被告前開尿液經本院送請高雄醫學大學附設中和紀念醫院以氣相層析質譜儀檢驗
    結果，確呈嗎啡陽性反應等情，已如前述，揆諸前開說明，被告尿液並無呈現偽
    陽性反應之可能，被告前開所辯，要屬推諉卸責之詞，殊不足採。事證明確，被
    告犯行，洵堪認定。
  (二)被告前因施用毒品案件，經本院裁定送觀察、勒戒後，認無繼續施用毒品之傾向
    ，由臺灣高雄地方法院檢察署檢察官以八十八年度偵字第九一七二號為不起訴處
    分確定在案；嗣於前開不起訴處分後五年內，再犯施用毒品案件，經本院裁定送
    觀察、勒戒後，認有繼續施用毒品之傾向，再由本院裁定令入戒治處所施以強制
    戒治一年，並經臺灣高等法院高雄分院於九十年九月二十五日以九十年度上訴字
    第二三號刑事判決判處有期徒刑一年二月確定等情，有臺灣高等法院高雄分院
    九十一年度上訴字第二三號刑事判決書、臺灣高等法院被告全國前案紀錄表及
    臺灣高雄地方法院檢察署刑案資料查註紀錄表各一份附卷可參。被告三犯毒品危
    害防制條例第十條第一項之罪，應予依法論科。
二、核被告甲○○所為，係犯毒品危害防制條例第十條第一項之施用第一級毒品罪。
    被告持有第一級毒品海洛因後，進而施用，其持有之低度行為應被其施用之高度
    行為所吸收，不另論罪。又被告前因犯賭博罪，經本院判處有期徒刑五月確定，
    甫於八十八年七月八日易科罰金執行完畢，有臺灣高等法院被告全國前案紀錄表
    及臺灣高雄地方法院檢察署刑案資料查註紀錄表各一份附卷可憑，其前受有期徒
    刑之執行完畢，於五年以內再犯本件最重本刑為有期徒刑以上之罪，為累犯，應
    依刑法第四十七條之規定加重其刑。爰審酌被告前因施用毒品案件，經本院裁定
    送觀察、勒戒後，因認無繼續施用毒品傾向，經臺灣高雄地方法院檢察署檢察官
    為不起訴處分在案，又因施用毒品案件，經法院判處有期徒刑一年二月確定在案
    ，竟仍有繼續施用毒品之行為，顯見其意志不堅，惟念其施用毒品為自戕行為，
    尚無害於他人等一切情狀，量處如主文所示之刑。
貳、無罪部分：
一、公訴意旨略以：被告甲○○於九十一年二月十六日下午二時起回溯二十四小時內
    某時，在不詳地點施用第二級毒品安非他命，為警於九十一年二月十六日下午二
    時許，在高雄縣鳳山市○○○路與國光路口查獲（起訴書誤載在自宅查獲），因
 認被告涉犯毒品危害防制條例第十條第二項之施用第二級毒品罪嫌等語。
二、按犯罪事實應依證據認定之，無證據不得推定其犯罪事實，刑事訴訟法第一百五
    十四條定有明文。又按刑事訴訟法上所謂認定犯罪事實之證據，係指足以認定被
    告確有犯罪行為之積極證據而言，如未能發現相當證據或證據不足以證明，自不
    能以推測或擬制之方法，以為裁判基礎（最高法院二十九年上字第三一五號及
    四十年台上字第八十六號判例可資參照）。復按認定犯罪事實所憑之證據，其為
    訴訟上之證明，須於通常一般之人均不致有所懷疑，而得確信其為真實之程度者
    ，始得據為有罪之認定；又積極證據不足為不利被告事實之認定時，即應為有利
    於被告之認定，更不必有何有利之證據；再刑事訴訟採職權調查主義，鑑定報告
    祇為形成法院心證之資料，對於法院之審判並無拘束力，故待證事項雖經鑑定，
    法院仍應本於職權予以調查，以期發見事實之真相，不得僅以鑑定報告作為判決
    之唯一依據（最高法院七十六年度台上字第四九八六號、三十年上字第八一六號
    及五十七年台上字第三三九九號判例可資參照）。
三、本件公訴人認被告涉有施用第二級毒品安非他命之犯行，無非以高雄縣政府衛生
    局出具之煙毒尿液檢驗成績書中被告之尿液呈甲基安非他命陽性反應，為其主要
    論據。訊據被告則堅詞否認有於右揭時地施用第二級毒品安非他命之犯行，辯稱
    ：我從來沒有施用過安非他命，尿液檢驗報告書可能有錯誤等語。
四、經查：
  (一)被告於九十一年二月十六日為警查獲當日，經警採集之尿液經高雄縣政府衛生局
    以免疫學分析法與ＴＯＸＩ—ＬＡＢ方法（化學呈色法）檢驗結果，固呈甲基安
    非他命陽性反應，有前開煙毒尿液檢驗成績書一紙附卷為據。然以目前常用之尿
    液安非他命或嗎啡篩檢方式包括酵素免疫方析法（EIA,ENZYME EMMUNOASSAY）、
    薄層色層分析法（TLC,THIN LAYER CHROMATOGRAPHY）和放射免疫分析法（
    RIA,RADIOIMMUNOASSAY），在文獻報告中，確實有藥品或食物因交叉反應（
    CROSS REACTOIN），可在尿液中測試中產生偽陽性（FALSE POSITIVE）之安非他
    命或嗎啡反應。例如在EIA和TLC之尿液測試方法中，某些成藥（如減肥藥、解除
    鼻充血藥物、感冒藥劑等）中之成份因與安非他命有類似作用，而可產生與安非
    他命之交叉反應，使尿液測試呈現偽陽性。甚至尿液中的葡萄糖亦曾有報告可能
    在EIA方法測試尿液時產生偽陽性安非他命反應。致於作尿液嗎啡篩檢時，也同
    樣的可能會有偽陽性產生，譬如曾有報告服用一茶匙之POPPY SEEDS（罌粟種子
    ）或二十MG之CODEINE（止咳藥物）或相當大量之DEXTROMETHORPHAN（鎮咳藥物
    ）時，也可造成偽陽性之測試結果。但利用精密之儀器分析，將可排除偽陽性之
    可能，而得到正確的答案，因此篩檢結果必須進一步確認。在目前最常用之確認
    方法為氣相層析質譜儀（GC/MS,GAS CHROMATOGRAPHY/MASS SPECTROMETRY ），
    此因乃在良好的操作條件下，以氣相層析質譜儀作藥物及其代謝產物定性及定量
    分析，幾乎不會有偽陽性反應產生。因此尿液測試時是否產生偽陽性反應，除須
    考慮其他物質產生之偽陽性外，測試方式及儀器設備亦應列入考量，此有前開榮
    民總醫院八十三年四月七日北總內字第三五九號函影本一份附卷足憑。又
    現行尿液檢驗一般分為初步篩驗及確認檢驗，初步篩驗係以酵素免疫分析法或螢
    光偏極免疫分析法進行篩驗，若篩驗結果為陽性反應，需再以氣相層析質譜儀分
    析法進行確認檢驗，送驗之尿液必須經初步篩驗及確認檢驗均呈陽性反應時，始
    可判定有毒品陽性反應，而看守所使用之ＴＤＸ儀器屬免疫分析法，對於化學結
構類似之藥物，均有可能產生偽陽性反應，因此必須再以氣相層析質譜儀分析法
    做確認檢驗〕，此亦有法務部調查局另案函覆本院之九十年七月六日陸(一)字第
    九四三七三號函影本一紙附卷可稽。是依前開說明，本件高雄縣政府衛生
    局所採取之免疫學分析法與ＴＯＸＩ—ＬＡＢ方法（化學呈色法），均僅屬尿液
    檢驗中之初步篩驗，依上開檢驗方法所得之結果，仍有出現偽陽性之反應，須進
    一步採取氣相層析質譜分析法予以確認，始得排除偽陽性產生之可能性。而經本
    院依職權復將前開尿液送請高雄醫學大學附設中和紀念醫院以酵素免疫分析法（
    ＥＩＡ）與氣相層析質譜儀分析法（ＧＣ—ＭＳ）檢驗結果，確呈安非他命及甲
    基安非他命陰性反應，有該院出具之九十一年八月二十六日九一○八—一七○號
    濫用藥物尿液檢驗報告一紙附卷可參，堪認被告否認施用毒品安非他命之辯解，
    在客觀上應可對其被訴之嫌疑形成合理之懷疑，是尚難僅憑高雄縣政府衛生局出
    具之被告尿液初步篩驗檢驗成績書而遽為其有罪之認定，自應以精確度較高之氣
    相層析質譜儀分析法（ＧＣ—ＭＳ）之檢驗結果為可採。
  (二)復觀以本院九十一年度毒聲字第二七九九號刑事裁定書、臺灣高等法院高雄分院
    九十一年度上訴字第二三號刑事判決書、臺灣高等法院被告全國前案紀錄表及
    臺灣高雄地方法院檢察署刑案資料查註表以查，均僅能認被告有施用第一級毒品
    海洛因之習性，尚難依前開資料而遽認被告有施用第二級毒品安非他命之犯行，
    是以公訴意旨此部分所認，亦嫌無據。
  (三)綜上所述，足認被告所辯未施用第二級毒品安非他命一情，尚堪可信。此外，本
    院復查無其他積極證據足資認定被告有施用第二級毒品安非他命之犯行，不能證
    明被告犯罪，揆諸首揭判例意旨及說明，應為無罪判決之諭知，以昭審慎。
據上論斷，應依刑事訴訟法第二百九十九條第一項前段、第三百零一條第一項，毒品
危害防制條例第十條第一項，刑法第十一條前段、第四十七條，判決如主文。
中      華      民      國    九十一    年      九      月     三十     日
                                臺灣高雄地方法院刑事庭
                                    法  官    曾  淑  娟
右正本證明與原本無異。
如不服本判決，應於判決送達後十日內，向本院提出上訴狀。
                                    書記官    呂  怜  勳
中      華      民      國    九十一  年      九      月     三十     日
附錄本案論罪科刑法條：
毒品危害防制條例第十條第一項
施用第一級毒品者，處六月以上五年以下有期徒刑。
